---
title: "[metaSABSEB](https://github.com/bildungsplanungZH/metaSABSEB)"
subtitle: "Ein R-Package für die Nutzung und Pflege der Metadaten im Qualitätsmonitoring Sek II."
author: 
  - name: "Christina Arn"
    email: "christina.arn@bi.zh.ch"
    affiliation: "Bildungsplanung Kanton Zürich"
lang: de
affiliation-title: "Organisationseinheit"

format:
    revealjs:
        template-partials: 
            - _extensions/biplaR-revealjs/partials/title-slide.html
        theme:
            - _extensions/biplaR-revealjs/style/bipla.scss
            - _extensions/biplaR-revealjs/style/pres.css
            - default
        #Wenn kein Hintergrundbild für die Titelseite gewünscht ist kann data-background-image und data-background-positon auskommentiert werden. Bedingt dass title_logo_white und title_font_color_white auf false gesetzt werden.
        title-slide-attributes:
            data-background-opacity: 80%
            data-background-position: left
            #ohne Hintergrundbild zwingend notwendig
            data-background-color: white
        embed-resources: true
        fig-cap-location: top
        logo: _extensions/biplaR-revealjs/images/logo.png
        css: _extensions/biplaR-revealjs/style/logo.css

#Definiert ob die Logo und Schrift dazu in weiss oder in schwarz dargestellt wird. Es hängt vom Hintergrundbild ab, was sinnvoll ist.
title_logo_white: false

#Definiert ob die Schriftfarbe auf der Titelseite weiss ist. Wenn false ist der Haupttitel blau und der rest schwarz.
title_font_color_white: false

#Definiert ob der blaue Spikel angezeigt werden soll. Wenn der Spikel angezeigt wird, wird im Logo die kleine Flage ausgeblendet.
show_spikel: true

#Text der Neben dem Logo auf der Titelseite unterhalb von "Kanton Zürich" dargestellt wird.
direktion: "Bildungsdirektion"
abteilung: "Bildungsplanung Kanton Zürich"

execute: 
  echo: false
  warning: false
---

```{r setup}
# adapt font size in plots in revealjs-output with showtext
if (!interactive()) showtext::showtext_opts(dpi = 200)

# grab your data
```

## Ausgangslage

::: {.columns}
::: {.column width="50%"}
**Bisher**

* PDF-Berichte
* Aufwändige Aktualisierung
* Nicht maschinenlesbar
* Informationen teils schwer auffindbar

:::
::: {.column width="50%"}
**Neu**

- R-Package mit strukturierten Metadaten
- maschinen- und menschenlesbar
- versioniert, nachvollziehbar
- Funktionen für Nutzung und Unterhalt

:::
::: 

## Verwendung von metaSABSEB
* **Metadaten abfragen**: R-Package installieren:
  * Entweder: `devtools::install_github("bildungsplanungZH/metaSABSEB", build_vignettes = T)`
  * Oder: `pak::pkg_install("github::bildungsplanungZH/metaSABSEB")`

* **Metadaten bearbeiten**: R-Package klonen und installieren. 

* Ausführliche **Dokumentation** gibt es in den Vignetten. Diese können nach der Installation abgerufen werden mit:
  * Metadaten abfragen: `utils::vignette("metadaten_abfragen", "metaSABSEB")`
  * Metadaten bearbeiten: `utils::vignette("metadaten_bearbeiten", "metaSABSEB")`


## Metadaten abfragen 
**Alle Metadaten für eine Variable abfragen**
```{r}
#| echo: true    # show the code

# Alle Metadaten einer Variable abfragen
metaSABSEB::get_meta(var = "Bll_ober")

```


## Metadaten abfragen 
**Spezifische Metadatenfelder**
```{r}
#| echo: true    # show the code

# Ein spezifisches Feld abfragen
metaSABSEB::get_meta(var = "Lgkg", field = "var_typ" )

```


## Metadaten abfragen
**Anwendungsbeispiel - Testaten**
```{r}
# Erstelle Testdatensatz
set.seed(123)
testdaten <- data.frame(
  person_id = 1:20,
  Lgkg = factor(
    sample(
      c(1, 2),
      size = 20,
      replace = TRUE,
      prob = c(0.6, 0.4)
    )
  )
)
testdaten

```

## Metadaten abfragen
**Anwendungsbeispiel - Code**

```{r}
#| echo: true    # show the code
#| eval: false  # do not execute
#| code-line-numbers: "11,16"

ggplot2::ggplot(testdaten, ggplot2::aes(x = Lgkg)) +
    ggplot2::geom_bar(
      ggplot2::aes(
        y = ggplot2::after_stat(count / sum(count)),
        fill = Lgkg
      ),
      show.legend = FALSE
    ) +
    ggplot2::scale_x_discrete(
      labels = stringr::str_wrap(
        unlist(metaSABSEB::get_meta(var = "Lgkg", field = "values")),
        width = 40
      )
    ) +
    ggplot2::labs(
      title = metaSABSEB::get_meta(var = "Lgkg", field = "umfrage_item"),
      x = NULL
    ) + 
    biplaRplot::scale_fill_zhweb("zhweb") +
    biplaRplot::scale_y_pct() +
    biplaRplot::theme_biplar()

```
## Metadaten abfragen
**Anwendungsbeispiel - Ergebnis**
```{r}
#| echo: false    # do not show the code
#| eval: true  # execute

ggplot2::ggplot(testdaten, ggplot2::aes(x = Lgkg)) +
    ggplot2::geom_bar(
      ggplot2::aes(
        y = ggplot2::after_stat(count / sum(count)),
        fill = Lgkg
      ),
      show.legend = FALSE
    ) +
    ggplot2::scale_x_discrete(
      labels = stringr::str_wrap(
        unlist(metaSABSEB::get_meta(
          var = "Lgkg",
          field = "values"
        )),
        width = 40
      )
    ) +
    ggplot2::labs(
      title = metaSABSEB::get_meta(
        var = "Lgkg",
        field = "umfrage_item"
      ),
      x = NULL
    ) + 
    biplaRplot::scale_fill_zhweb("zhweb") +
    biplaRplot::scale_y_pct() +
    biplaRplot::theme_biplar()

```

## Metadaten bearbeiten
**Funktionsübersicht**

Metadaten sollen nicht nur genutzt sondern auch gepflegt werden. Das R-Package `metaSABSEB` bietet auch Funktionen zum Unterhalt des Metadatensatzes an. 

- `metaSABSEB::change_meta()`: Ändert Metadateneinträge von bereits erfassten Variablen
- `metaSABSEB::add_meta()`: Fügt dem Metadatensatz eine neue Variable inkl. erforderlicher Metadatenfelder hinzu. 
- `metaSABSEB::delete_meta()`: Löscht alle Metadateneinträge einer Variable. 

## Metadaten bearbeiten
**Prozess**

1. Package lokal klonen
2. Einen neuen Branch erstellen und in diesem Branch arbeiten
3. Änderungen mit `change_meta()`, `add_meta()` und `delete_meta` vornehmen.
4. Commit
5. Push
6. Pull-Request für Überführung in den Main-Branch

**Wie genau das funktioniert, können wir gemeinsam an einem Beispiel durchspielen.**






