---
title: "Neue Variable hinzufügen mit `add_meta()`"
output: rmarkdown::html_vignette
vignette: >
  %\VignetteIndexEntry{add_meta}
  %\VignetteEngine{knitr::rmarkdown}
  %\VignetteEncoding{UTF-8}
---

```{r, include = FALSE}
knitr::opts_chunk$set(
  collapse = TRUE,
  comment = "#>"
)
```

```{r setup, include = FALSE}
library(metaSABSEB)
```


Die Funktion `metaSABSEB::add_meta()` ermöglicht es, eine neue Variable in den Metadatensatz aufzunehmen, beispielsweise bei neuen Wahlmodulen in der nächsten Befragungswelle. Für die Variable wird ein strukturierter Metadateneintrag erstellt und anschliessend in den lokalen Metadaten gespeichert.

Die Funktion unterstützt sowohl eine vollständige Angabe der Metadaten über Funktionsargumente als auch eine interaktive Eingabe in der KOnsole. Insbesondere bei der interaktiven Verwendung unterstützt `add_meta()` dabei, die für den jeweiligen Variablentyp erforderlichen Informationen vollständig zu erfassen.

Die Änderungen werden zunächst im lokal gespeicherten Metadatensatz vorgenommen. Damit die neue Variable in den zentralen Metadatensatz übernommen wird, muss anschliessend ein Pull Request erstellt werden.

## ℹ️ Funktionsbeschreibung

Die Funktion `metaSABSEB::add_meta()` besitzt folgende Argumente:

```{r, eval = FALSE}
metaSABSEB::add_meta(
  var = NULL,
  oberthema = NULL,
  unterthema = NULL,
  var_typ = NULL,
  umfrage_item = NULL,
  itemformulierung = NULL,
  skalenberechnung = NULL,
  umfrage_filter = NULL,
  quelle = NULL,
  status = "aktiv",
  values = NULL,
  ...,
  yaml_path = system.file(
    "qm_sekII_metadata.yaml",
    package = "metaSABSEB"
  )
)
```

Die Argumente haben folgende Bedeutung:

* `var`: Name der neuen Variable. Der Variablenname darf keine Leerschläge enthalten und sollte im Snake-Case-Format angegeben werden. Das Argument ist erforderlich.
* `oberthema`: Übergeordnetes Thema, dem die Variable zugeordnet wird. Das Argument ist erforderlich.
* `unterthema`: Unterthema der Variable. Das Argument ist optional.
* `var_typ`: Typ der Variable und Beschreibung des Typs nach dem Doppelpunkt (siehe [Übersicht der Variablentypen](#sec-var_typ)). Es werden die Typen `Einzelitem:`, `Item-Gruppe:` und `Skalenitem:` unterschieden. Das Argument ist erforderlich.
* `umfrage_item`: Konkrete Frage bzw. Beschreibung des Umfrage-Items. Das Argument ist erforderlich.
* `itemformulierung`: Konkrete Formulierung bzw. Ausprägung des Items. Das Argument ist erforderlich, wenn es sich um eine `Item-Gruppe` oder ein `Skalenitem` handelt.
* `skalenberechnung`: Beschreibung der Berechnung der zugehörigen Skala. Das Argument ist erforderlich, wenn es sich um ein `Skalenitem` handelt.
* `umfrage_filter`: Beschreibung eines allfälligen Filters, der bestimmt, unter welchen Bedingungen das Item in der Umfrage angezeigt wurde. Das Argument ist optional.
* `quelle`: Quelle bzw. Grundlage für die Konstruktion des Umfrage-Items. Das Argument ist optional.
* `status`: Status der Variable. Standardmässig wird eine neu hinzugefügte Variable als `aktiv` erfasst.
* `values`: Wertekodierungen der Variable. Das Argument wird benötigt, wenn die Variable kodierte Werte enthält.
* `...`: Zusätzliche Metadatenfelder. Damit können weitere, nicht vordefinierte Metadatenfelder hinzugefügt werden. Die Argumente müssen dabei benannt werden.
* `yaml_path`: Pfad zur Metadaten-YAML-Datei. Standardmässig wird die im Paket enthaltene Datei `qm_sekII_metadata.yaml` verwendet. Der Pfad kann beispielsweise für Tests mit einer temporären oder einer lokal bearbeiteten YAML-Datei angepasst werden.

### Interaktive Nutzung
Werden nicht alle Argumente direkt übergeben, kann der Metadateneintrag in einer interaktiven Umgebung (z.B. RStudio) direkt in der Konsole vervollständigt werden. Im Minumum muss das Argument `var` übergeben werden. Genauere Ausführungen finden sich im Kapitel [💁 Interaktive Hilfestellungen](#sec-hilfe)

### Nicht-interaktive Nutzung
Bei einer nicht-interaktiven Verwendung werden keine Rückfragen in der Konsole gestellt. Deshalb müssen die erforderlichen Argumente vollständig übergeben werden. Auch in einer interaktiven Umgebung können, sofern alle erforderlichen Argumente übergeben werden, Metadateneinträge direkt ohne Interaktion mit der Konsole erstellt werden. 

## ➕ Metadaten für eine neue Variable hinzufügen

Eine neue Variable kann direkt über die entsprechenden Argumente angelegt werden.

```{r, eval = FALSE}
metaSABSEB::add_meta(
  var = "Neue_variable",
  oberthema = "Beispielthema",
  var_typ = "Einzelitem: Beispielbeschreibung",
  umfrage_item = "Beispielhafte Frage"
)
```

Dabei werden die angegebenen Informationen zu einem Metadateneintrag zusammengeführt und in der YAML-Datei unter dem Namen der neuen Variable gespeichert. Das Argument `status` wird standardmässig auf `"aktiv"` gesetzt. Optionale Argumente, die nicht angegeben werden, werden nicht in den neuen Metadateneintrag aufgenommen.

### Übersicht der Variablentypen {#sec-var_typ}
Das Feld `var_typ` ist wichtig. Es bestimmt, welche zusätzlichen Metadatenfelder für den Eintrag obligatorisch sind. In den Metadaten zu SAB und SEB wird zwischen drei Typen unterschieden. 

* **Einzelitem**: Einzelne, in sich geschlossene Items. Erfordert keine zusätzlichen Metadatenfelder. 
* **Item-Gruppe**: Items, die konzeptuell zusammengehören, aber nicht Teil einer Skala sind, beispielsweise mehrere Antwortoptionen eines Multiple-Choice-Items. Erfordert zusätzliche Angaben bei `itemformulierung`
* **Skalenitem**: Items, die zu einer gemeinsamen Skala gehören. Erfordert zusätzliche Angaben bei `itemformulierung` und `skalenberechnung`.

Bei direkter Angabe des Arguments `var_typ` muss der Typ zusammen mit einer Beschreibung angegeben werden. Beispielsweise:

```{r, eval = FALSE}
var_typ = "Einzelitem: Zufriedenheit mit dem Unterricht"
```

Für eine Item-Gruppe wird zusätzlich die Bezeichnung der Gruppe angegeben:

```{r, eval = FALSE}
var_typ = "Item-Gruppe: Gründe für die Wahl der Schule"
```

Für ein Skalenitem wird entsprechend die zugehörige Skala angegeben:

```{r, eval = FALSE}
var_typ = "Skalenitem: Schulzufriedenheit"
```

So können später zusammenhängende Items einander zugeordnet werden, da sie alle die selbe Beschreibung des Variablentyps aufweisen. Beispielsweise hätten alle Items der Skala zur Schulzufriendenheit den `var_typ = "Skalenitem: Schulzufriedenheit"`.


### Wertekodierungen angeben

Falls die Variable kodierte Werte enthält, können diese über `values` angegeben werden.

Die Wertekodierungen sollten als benannte Liste übergeben werden. Beispielsweise so:

```{r, eval = FALSE}
metaSABSEB::add_meta(
  var = "Beispiel_variable",
  oberthema = "Beispielthema",
  var_typ = "Einzelitem: Beispielbeschreibung",
  umfrage_item = "Beispielhafte Frage",
  values = list(
    "1" = "Ja",
    "2" = "Nein",
    "99" = "Keine Antwort"
  )
)
```

Dabei entspricht der Name des Listeneintrags dem kodierten Wert und der jeweilige Wert des Listeneintrags dem zugehörigen Label.

### Zusätzliche (neue) Metadatenfelder

Über `...` können zusätzliche Metadatenfelder angegeben werden, die nicht als eigene Funktionsargumente definiert sind.

Beispielsweise:

```{r, eval = FALSE}
metaSABSEB::add_meta(
  var = "Beispiel_variable",
  oberthema = "Beispielthema",
  var_typ = "Einzelitem: Beispielbeschreibung",
  umfrage_item = "Beispielhafte Frage",
  neues_feld = "Test"
)
```

Das zusätzliche Feld `neues_feld` wird dadurch direkt in den Metadateneintrag aufgenommen.

**Wichtig:** Auch zusätzliche Argumente müssen immer explizit benannt werden. Positionale, also unbenannte Argumente werden von `add_meta()` nicht akzeptiert. Dies verhindert Verwechslungen bei der Zuordnung der Metadaten.

## 💁 Interaktive Hilfestellungen {#sec-hilfe}

Bei einer interaktiven Verwendung von R unterstützt `add_meta()` bei der Eingabe fehlender Informationen. Dadurch müssen nicht alle Metadaten bereits beim Funktionsaufruf bekannt sein. Bei der Interaktiven Nutzung werden auch Hilfestellungen beim Ausfüllen angeboten.

### Oberthema auswählen

Wird kein `oberthema` angegeben, werden die bereits im Metadatensatz vorhandenen Oberthemen angezeigt. Es kann entweder ein bestehendes Oberthema ausgewählt oder ein neues Oberthema eingegeben werden. Dies erleichtert die konsistente Zuordnung neuer Variablen zu bereits bestehenden Themen.

### Variablentyp auswählen

Wird kein `var_typ` angegeben, fragt `metaSABSEB::add_meta()` interaktiv nach dem Typ der neuen Variable.

In einem ersten Schritt kann zwischen folgenden Typen gewählt werden:

1. Einzelitem
2. Item-Gruppe
3. Skalenitem

Danach wird noch eine Beschreibung des `var_typs` erfragt. Beispielsweise bei einer Skala der Skalenname. So ist anschliessend erkennbar, welche Items gemeinsam gruppiert sind in einer Item-Gruppe. Wenn der Variablentyp Item-Gruppe oder Skalenitem gewählt wurde, wird auch hier ein Vorschlag mit den bestehenden Gruppen geliefert. Alternativ, kann auch eine neue Item-Gruppen- oder Skalenbezeichnung gewählt werden (analog zur Hilfestellung bei Oberthema).

Wird im interaktiven Modus eine bestehende Item-Gruppe oder Skala gewählt, übernimmt `metaSABSEB::add_meta()` automatisch das zur Gruppe gehörige `umfrage-item` und bei Skalen auch die Angaben zur `skalenberechnung`. Diese sind nämlich innerhalb des selben Variablentyps immer gleich. 

### Wertekodierungen interaktiv erfassen

Wenn keine `values` angegeben werden, fragt `add_meta()` bei einer interaktiven Verwendung, ob die Variable kodierte Werte enthält.

Falls dies der Fall ist, können die Wertekodierungen direkt im Terminal eingegeben werden. Für jede Ausprägung werden nacheinander der Wert und das zugehörige Label erfasst.

Beispielsweise:

```text
Wert: 1
Label: Ja

Wert: 2
Label: Nein
```

Nach jeder Eingabe kann entschieden werden, ob weitere Wertekodierungen hinzugefügt werden sollen oder ob die Angaben vollständig sind. 


## ⚠️ Disclaimer: Bereits vorhandene Variablen

`add_meta()` ist ausschliesslich zum **Hinzufügen neuer Variablen** vorgesehen. Wenn die angegebene Variable bereits im Metadatensatz vorhanden ist, wird die Änderung abgebrochen. Für die Anpassung einer bereits registrierten Variable sollte stattdessen `metaSABSEB::change_meta()` verwendet werden. So wird verhindert, dass ein bestehender Metadateneintrag versehentlich durch einen neuen Eintrag überschrieben wird.

## 💾 Änderungen speichern und überprüfen

Nach erfolgreicher Erstellung wird der neue Metadateneintrag in der lokalen YAML-Datei gespeichert. Gleichzeitig wird der interne Metadaten-Cache aktualisiert.

Die neu hinzugefügten Metadaten können anschliessend mit `metaSABSBE::get_meta()` überprüft werden.

So kann kontrolliert werden, ob alle gewünschten Informationen korrekt erfasst wurden.

## 🌐 Änderungen veröffentlichen

Die durch `add_meta()` vorgenommenen Änderungen werden zunächst **nur lokal** gespeichert. Sie werden dadurch nicht automatisch in den zentralen Metadatensatz übernommen.

Damit die neue Variable für alle Nutzenden verfügbar wird, muss die Änderung über einen Pull Request in den Main-Branch des Repositories eingebracht werden.

Vor dem Erstellen des Pull Requests empfiehlt es sich, die Änderungen mit Git zu überprüfen:

```{bash, eval = FALSE}
git status
git diff
```

Anschliessend kann ein eigener Branch erstellt und die Änderung committed und gepusht werden:

```{bash, eval = FALSE}
git checkout -b add-metadata-variable
git add .
git commit -m "Neue Variable zu den Metadaten hinzufügen"
git push -u origin add-metadata-variable
```

Danach kann auf GitHub ein Pull Request erstellt werden. Die Änderung kann im Rahmen des Code-Reviews durch eine zweite Person überprüft werden, bevor sie in den Main-Branch gemerged wird. Damit wird auch bei neu hinzugefügten Variablen das Vier-Augenprinzip sichergestellt.
