---
title: "Metadaten anpassen mit change_meta()"
output: rmarkdown::html_vignette
vignette: >
  %\VignetteIndexEntry{change_meta}
  %\VignetteEngine{knitr::rmarkdown}
  %\VignetteEncoding{UTF-8}
---

```{r, include = FALSE}
knitr::opts_chunk$set(
  collapse = TRUE,
  comment = "#>"
)
```

```{r setup, include = FALSE}
```


Die Funktion `metaSABSEB::change_meta()` dient dazu, Metadateneinträge für Variablen anzupassen, die bereits im Metadatensatz erfasst sind. Dabei können sowohl bestehende Metadatenfelder geändert als auch neue Felder ergänzt werden.

Die Änderungen werden zunächst im lokal gespeicherten Metadatensatz vorgenommen. Dadurch können Metadaten lokal bearbeitet und anschliessend über einen Pull Request zur Übernahme in den zentralen Metadatensatz vorgeschlagen werden.

## ✅ Setup vorbereiten

Für die Verwendung von `metaSABSEB::change_meta()` muss das Repository des Pakets lokal geklont sein. Dies kann beispielsweise direkt im Terminal von RStudio mit folgendem Befehl durchgeführt werden:

```{bash, eval = FALSE}
git clone https://github.com/bildungsplanungZH/metaSABSEB.git
```

Anschliessend kann das Repository lokal geöffnet und das Paket installiert werden.

`metaSABSEB::change_meta()` arbeitet standardmässig mit der Metadatendatei des lokal installierten Pakets. Der Pfad zur YAML-Datei kann jedoch über das Argument `yaml_path` angepasst werden.

Die Bearbeitung des Metadatensatzes erfolgt zunächst lokal. Damit Änderungen für alle zugänglich werden, müssen sie anschliessend über einen Pull Request in den Main-Branch des Pakets gemerged werden. Das Code-Review im Rahmen des Pull Requests stellt dabei das Vier-Augenprinzip sicher.

## ℹ️ Funktionsbeschreibung

Die Funktion `metaSABSEB::change_meta()` besitzt folgende Argumente:

```{r, eval = FALSE}
metaSABSEB::change_meta(
  var = NULL,
  field = NULL,
  new_entry = NULL,
  yaml_path = system.file(
    "qm_sekII_metadata.yaml",
    package = "metaSABSEB"
  )
)
```

Die Argumente haben folgende Bedeutung:

* `var`: Name der Variable, deren Metadaten angepasst werden sollen.
* `field`: Name des Metadatenfeldes, das angepasst oder ergänzt werden soll.
* `new_entry`: Neuer Wert des Metadatenfeldes. Es können Zeichenketten oder numerische Werte verwendet werden.
* `yaml_path`: Pfad zur verwendeten Metadaten-YAML-Datei. Standardmässig wird die im Paket enthaltene YAML-Datei verwendet.

## ✏️ Bestehenden Metadateneintrag ändern

Um einen bestehenden Metadateneintrag zu ändern, werden die Variable, das anzupassende Feld und der neue Wert angegeben. Damit kann beispielswiese der Status einer Variable angepasst werden, wenn sie nicht mehr verwendet wird. Alternativ können mit `metaSABSEB::change_meta()` auch Fehler in den bestehenden Metadaten erhoben werden (Typos etc.).

```{r, eval = FALSE}
metaSABSEB::change_meta(
  var = "Testvariable",
  field = "status",
  new_entry = "Item erhoben bis 2018"
)
```

Zunächst prüft `metaSABSEB::change_meta()`, ob die angegebene Variable im Metadatensatz vorhanden ist. Anschliessend wird überprüft, ob das angegebene Feld für diese Variable bereits existiert.

Falls das Feld vorhanden ist, zeigt die Funktion den aktuellen Metadateneintrag an und fragt nach einer Bestätigung. Die Änderung wird erst vorgenommen, wenn sie bestätigt wurde.

Auf diese Weise können bestehende Metadaten gezielt angepasst werden, ohne dass sie versehentlich überschrieben werden.

## ➕ Neues Metadatenfeld hinzufügen

Mit `metaSABSEB::change_meta()` können auch neue Metadatenfelder zu bereits existierenden Variablen hinzugefügt werden. Dazu wird ein Feld angegeben, das für die betreffende Variable bisher noch nicht existiert.

```{r, eval = FALSE}
metaSABSEB::change_meta(
  var = "VARIABLE",
  field = "new_field",
  new_entry = "Neuer Metadatenwert"
)
```

Bei einer interaktiven Verwendung von R erscheint in diesem Fall ein Auswahlmenü. Die Funktion bietet an, entweder ein neues Feld hinzuzufügen oder eines der bereits vorhandenen Felder auszuwählen.

Diese Abfrage hilft insbesondere dabei, Tippfehler in Feldnamen zu erkennen. Wird beispielsweise versehentlich `Umfrage_item` statt `umfrage_item` eingegeben, kann das bereits vorhandene Feld ausgewählt werden.

Wird die Option **„Neues Feld hinzufügen“** ausgewählt, wird das Feld mit dem angegebenen Wert ergänzt.

Bei einer nicht-interaktiven Ausführung, z.B. ausserhalb von R-Studio wird ein nicht vorhandenes Feld direkt hinzugefügt.

## 🔎 Änderungen verifizieren und veröffentlichen
Es gibt mehrere Möglichkeiten zu überprüfen, ob die Änderungen korrekt vorgenommen wurden

### Lokale Metadaten überprüfen

Nach einer erfolgreichen Änderung werden die Metadaten in der YAML-Datei auf der Festplatte aktualisiert. Zusätzlich wird der interne Metadaten-Cache aktualisiert.

Die aktualisierten Metadaten können anschliessend beispielsweise mit `metaSABSEB::get_meta()` überprüft werden:

```{r, eval = FALSE}
metaSABSEB::get_meta("VARIABLE")
```

Dadurch kann kontrolliert werden, ob der neue Metadatenwert korrekt übernommen wurde.

### Mithilfe von Git Differenzen überprüfen

Da `metaSABSEB::change_meta()` die lokale YAML-Datei verändert, können die Änderungen anschliessend mit Git im Terminal überprüft werden. Alternativ kann auch das in RStudio integrierte Git-GUI verwendet werden. 

```{bash, eval = FALSE}
git status
git diff
```

Mit `git diff` kann insbesondere kontrolliert werden, welche Metadaten tatsächlich verändert wurden.

Es empfiehlt sich, vor dem Erstellen eines Pull Requests sicherzustellen, dass nur die beabsichtigten Änderungen enthalten sind.

### Einen Pull Request erstellen

Die lokale Änderung wird nicht automatisch in den zentralen Metadatensatz übernommen. Dafür muss die Änderung über einen Pull Request eingebracht werden.

Der folgende Befehl erstellt den Branch `update-metadata` und wechselt direkt auf diesen Branch.

```{bash, eval = FALSE}
git checkout -b update-metadata
```

Anschliessend können die Änderungen hinzugefügt, comitted und gepushed werden: 
```{bash, eval = FALSE}
git add .
git commit -m "Metadaten aktualisieren für Variable XY"
git push -u origin update-metadata
```


Auf GitHub kann dann anschliessend ein Pull-Request erstellt werden. Im Rahmen des Pull Requests können die Änderungen durch eine zweite Person überprüft werden. Nach erfolgreichem Code-Review kann der Pull Request in den Main-Branch gemerged werden. Damit wird sichergestellt, dass Änderungen am zentralen Metadatensatz nach dem Vier-Augenprinzip geprüft werden.

## 💁 Hilfestellungen bei der Metadatenanpassung

### Wenn die Variable nicht existiert

Wird eine Variable angegeben, die nicht im Metadatensatz vorhanden ist, prüft `metaSABSEB::change_meta()` zunächst, ob eine Variable mit einer ähnlichen Schreibweise vorhanden ist. Bei einer interaktiven Verwendung können so beispielsweise Tippfehler im Variablennamen erkannt und korrigiert werden.

### Wenn das angegebene Feld nicht existiert

Wird ein Feld angegeben, das für die betreffende Variable noch nicht vorhanden ist, unterscheidet sich das Verhalten je nachdem, ob R interaktiv ausgeführt wird.

Bei einer **interaktiven Verwendung** wird ein Auswahlmenü angezeigt. Darin kann entweder ein neues Feld angelegt oder eines der bereits vorhandenen Felder ausgewählt werden.

Dies ist insbesondere hilfreich, wenn sich im Feldnamen ein Tippfehler befindet. Statt versehentlich ein neues Metadatenfeld anzulegen, kann das bereits vorhandene Feld ausgewählt werden.

Bei einer **nicht-interaktiven Verwendung** wird das angegebene Feld hingegen direkt als neues Metadatenfeld angelegt.

### Bestehende Metadaten werden nicht ohne Bestätigung überschrieben

Wenn das angegebene Feld bereits für die Variable existiert, zeigt `metaSABSEB::change_meta()` den aktuell hinterlegten Wert an und fordert zur Bestätigung der Änderung auf.

Die bestehende Information wird erst ersetzt, wenn die Änderung bestätigt wurde. Dadurch wird verhindert, dass bestehende Metadaten versehentlich überschrieben werden.

### Änderungen werden zunächst nur lokal gespeichert

`metaSABSEB::change_meta()` verändert zunächst die lokal gespeicherte YAML-Datei. Die Änderung wird dadurch nicht automatisch in den zentralen Metadatensatz übernommen.

Nach einer erfolgreichen Änderung gibt die Funktion eine entsprechende Meldung aus und weist darauf hin, dass für die Übernahme in den öffentlichen Metadatensatz ein Pull Request erstellt werden kann.














